---
title: "LR Plots Only"
author: "Dein Name"
date: "`r Sys.Date()`"
output: html_document
---

# 1. Setup

## 1.1 Packages and Libraries
Stelle sicher, dass alle ben&ouml;tigten Libraries installiert und geladen sind. (Die Installation wird hier einmalig gezeigt, falls Du sie noch nicht installiert hast.)
```{r install-packages, eval=FALSE}
# install.packages(c("tidyverse", "ggplot2", "dplyr", "corrplot", "caret", "pROC"))
```

```{r load-libraries}
library(tidyverse)
library(ggplot2)
library(dplyr)
library(corrplot)
library(caret)
library(pROC)
```

## 1.2 CSV-Dateien Anbindung
Die Trainings- und Testdaten werden aus den entsprechenden CSV-Dateien eingelesen. Anschlie&szlig;end &uuml;berpr&uuml;fen wir stichprobenartig, ob die Daten korrekt geladen wurden.
```{r load-data}
##############################################################################
# 1) READ THE CSV FILES AND UNIFY COLUMNS
##############################################################################

# Load needed packages
library(tidyverse)
library(dplyr)

# Read your train/test CSVs
train_data <- read.csv("bloodtrain.csv", header = TRUE, sep = ",", stringsAsFactors = FALSE)
test_data  <- read.csv("bloodtest.csv",  header = TRUE, sep = ",", stringsAsFactors = FALSE)

# Rename columns (to have consistent readable names with spaces)
colnames(train_data) <- c(
  "ID",
  "Monate Letzte Spende",
  "Anzahl Spenden",
  "Gesamtvolumen",
  "Monate Erste Spende",
  "Spende Maerz 2007"
)

colnames(test_data) <- c(
  "ID",
  "Monate Letzte Spende",
  "Anzahl Spenden",
  "Gesamtvolumen",
  "Monate Erste Spende"
)

# Mark 'Dataset' so we know which rows are Train vs. Test
train_data$Dataset <- "Train"
test_data$Dataset  <- "Test"

# If your test data lacks the target column:
#   test_data$`Spende Maerz 2007` <- NA
# but for the boxplots, we only need the numeric columns + "Dataset", so it's okay.

##############################################################################
# 2) COMBINE INTO ONE DATA FRAME (“combined_data”) FOR YOUR BOXPLOTS
##############################################################################
# We’ll just keep the columns we want for the 4 boxplots + "Dataset"
combined_data <- bind_rows(
  select(
    train_data,
    `Monate Letzte Spende`,
    `Anzahl Spenden`,
    Gesamtvolumen,
    `Monate Erste Spende`,
    Dataset
  ),
  select(
    test_data,
    `Monate Letzte Spende`,
    `Anzahl Spenden`,
    Gesamtvolumen,
    `Monate Erste Spende`,
    Dataset
  )
)





```

# 2. Datenverständnis

## 2.1 Struktur & fehlende Werte
Wir untersuchen die Struktur der Datens&auml;tze und pr&uuml;fen, ob NA-Werte vorhanden sind.
```{r data-structure}
str(train_data)
str(test_data)

# Fehlende Werte pro Spalte
colSums(is.na(train_data))
colSums(is.na(test_data))
```

## 2.2 Duplikate prüfen
Duplikate in den Trainingsdaten werden gesucht und ggf. angezeigt.
```{r duplicates}
duplicated_rows <- duplicated(train_data)
if(any(duplicated_rows)) {
  print("Gefundene Duplikate:")
  print(train_data[duplicated_rows, ])
} else {
  print("Keine Duplikate gefunden.")
}
```

# 3. Explorative Datenanalyse

## 3.1 Plot der Zielvariable
Ein schneller Barplot zur Verteilung der Zielvariable (angenommen, sie hei&szlig;t `SpendeMaerz2007`).
```{r target-barplot}
ggplot(train_data, aes(x = factor(`Spende Maerz 2007`))) +
  geom_bar(fill = "steelblue") +
  labs(title = "Verteilung der Zielvariable (Trainingsdaten)",
       x = "SpendeMaerz2007 (Nein/Ja)" +
       # Achsenbeschriftung anstatt 01 bitte "Nein" und "Ja"
       scale_x_discrete(labels = c("Nein", "Ja")),
       y = "Häufigkeit")

```

## 3.1 Boxplots: Vergleich Train vs. Test
Vergleiche die Verteilung der numerischen Variablen zwischen Trainings- und Testdaten mithilfe von Boxplots.

```{r boxplot-plus-annotation-with-title, echo=TRUE}
## Folie 4: Boxplot Verleich der Trainings- und Testdaten ----
##############################################################################
# 4 Boxplots (oben) + lila Kommentarbox (unten) + Main Title oben
##############################################################################

# Wir erstellen ein A4 Querformat für eine Prästenation.
# Die seite hat den Grunton violett (#7F3FBF)
# Die Schriften aller Daten sind weiss und auch die Rahmen

# Wir erstellen ein Präsentationsrasater:

# Wir legen 3 Zeilen x 4 Spalten an:

#   Zeile 1: Folienüberschrift: "
# "Vergleich der Trainings- und Testdaten", Grösse 24 Punkt umrandet weiss 
# (weisse Schrift, Weisser Rahmen da ja A4 Blatt violett)
# Zentriert  


#   Zeile 2: Boxplot (4 kombinierte einzelplots)
# die wir erstellen wollen. Der Die überschriften "Wert" und "Datensatz" weglassen
# Subplots 1,2,3,4 (jeweils 1 Boxplot)
# Jeweils links und rechts der Seite 15 Zeichen platz lassen (Flächte bleibt violett)  

#   Zeile 3:lila Kasten mit Erkenntnissen und Schlussfolgerungen
# Text: "Erkenntnisse" in weiss, 1.4 fach, fett, links oben
#Subplot 5,5,5,5 (ein großer lila Kasten)



##############################################################################
# KOMPLETTES BEISPIEL
# - 3 Zeilen × 4 Spalten Layout
# - Zeile 1: Titel (Panel 1,1,1,1)
# - Zeile 2: 4 Boxplots (Panels 2,3,4,5)
# - Zeile 3: Lila Kommentarbox (Panel 6,6,6,6)
#
# Wichtig: wir rufen layout() NUR EINMAL, und zeichen alle Boxplots
# in der Reihenfolge, die layout(...) vorgibt. 
##############################################################################

# Falls Du ein "reines" A4 Querformat willst, rufe z.B.:
# pdf("boxplot_annot_a4quer.pdf", width=11.69, height=8.27)
# # ... Code ...
# dev.off()

########################################
# 1) Layout definieren (3×4)
########################################
layout(
  matrix(c(
    1,1,1,1,   # Panel 1 => Titel über 4 Spalten
    2,3,4,5,   # Panels 2..5 => 4 Boxplots
    6,6,6,6    # Panel 6 => Kommentarbox unten über 4 Spalten
  ), nrow=3, byrow=TRUE),
  #heights = c(1.0, 3.5, 1.3)  # Erste Zeile: 1.0 Einheiten, zweite: 3.5, dritte: 1.3
  heights = c(1.0, 3.5, 2.5)  # Erste Zeile: 1.0 Einheiten, zweite: 3.5, dritte: 1.3
)

########################################
# 2) GLOBALE Farb/Schrift-Einstellungen
########################################
par(
  bg       = "black",   # Hintergrund des A4 Blattes
  fg       = "blue",        # Farbe der Rahmen um die Plots
  col.axis = "white",
  col.lab  = "white",
  col.main = "white"
)

########################################
# Panel 1 => Titel
########################################
par(mar=c(2, # Hier wird der rand
          2, #   
          2,
          2
)) # kein Rand
plot.new()
usr <- par("usr")
# Rechteck in violett (evtl. überflüssig, da bg=violett):
rect(usr[1], usr[3], usr[2], usr[4], col="#7F3FBF", border=NA)

# Großer weißer Text zentriert
title_str <- "Vergleich der Trainings- und Testdaten"
text(
  x=0.5, y=0.5,
  labels=title_str,
  col="white",
  cex=5,        # Schrifthöhe
  font=2,         # fett
  adj=c(0.5,0.5)  # zentriert
)

########################################
# Panels 2..5 => 4 Boxplots
########################################



# Panel 2 (Boxplot 1)
par(mar=c(3,3,2,1))
boxplot(
  `Monate Letzte Spende` ~ Dataset,
  data   = combined_data,
  notch  = TRUE,
  col    = c("red","blue"),
  border = "white",
  main   = "Monate Letzte Spende",
  xlab   = "",
  ylab   = ""
)

# Panel 3 (Boxplot 2)
par(mar=c(3,3,2,1))
boxplot(
  `Anzahl Spenden` ~ Dataset,
  data   = combined_data,
  notch  = TRUE,
  col    = c("red","blue"),
  border = "white",
  main   = "Anzahl Spenden",
  xlab   = "",
  ylab   = ""
)

# Panel 4 (Boxplot 3)
par(mar=c(3,3,2,1))
boxplot(
  Gesamtvolumen ~ Dataset,
  data   = combined_data,
  notch  = TRUE,
  col    = c("red","blue"),
  border = "white",
  main   = "Gesamtvolumen",
  xlab   = "",
  ylab   = ""
)

# Panel 5 (Boxplot 4)
par(mar=c(3,3,2,1))
boxplot(
  `Monate Erste Spende` ~ Dataset,
  data   = combined_data,
  notch  = TRUE,
  col    = c("red","blue"),
  border = "white",
  main   = "Monate Erste Spende",
  xlab   = "",
  ylab   = ""
)

###########################################################
# Panel 6 => Kommentarbox unten
###########################################################
par(mar = c(2, 2, 2, 2))
plot.new()
usr <- par("usr")

# Rotes Rechteck als Hintergrund:
rect(
  xleft   = usr[1],
  ybottom = usr[3],
  xright  = usr[2],
  ytop    = usr[4],
  col     = "red",
  border  = NA
)

# Weißer Text: "Erkenntnisse"
text(
  x     = 0.02, 
  y     = 0.80,
  labels= "Erkenntnisse",
  col   = "white", 
  cex   = 2.4, 
  font  = 2, 
  adj   = c(0, 0.5)
)

text(
  x     = 0.02, 
  y     = 0.55,
  labels= paste(
    " • Verteilungen der Variablen sind nicht unterschiedlich für Trainings- und Testdaten\n",
    "• Kerben der Boxen überlappen\n",
    "• Variabilität ist im Testdatensatz teilweise z. B. bei \"Anzahl Spenden\" höher."
  ),
  col   = "white", 
  cex   = 1.8, 
  adj   = c(0, 0.5)
)

# Weißer Text: "Schlussfolgerung"
text(
  x     = 0.02, 
  y     = 0.15,
  labels= "Schlussfolgerung\n",
  col   = "white", 
  cex   = 2.4, 
  font  = 2, 
  adj   = c(0, 0.5)
)

text(
  x     = 0.02, 
  y     = 0.05,
  labels= paste(
    "Man kann annehmen, dass Test- und Trainingsdaten Stichproben aus derselben Population sind.\n",
    ""
  ),
  col   = "white", 
  cex   = 1.8,
  adj   = c(0, 0.5)
)

```


## 3.2 Histogramme: Anzahl Spenden
Histogramme zur Darstellung der Verteilung des Pr&auml;diktors `AnzahlSpenden`.
```{r histograms}
# Folie 5: Histogramme der Zielvariable ----


## R-Skript: "Folie": Vergleich der Verteilungen (Train vs. Test)
##            + Ein großer Titel oben (violette Leiste)
##            + 4 Histogramme nebeneinander
##            + Balkendiagramm (Klassenverteilung) unten links
##            + Kommentarkasten unten rechts


## 1) BENÖTIGTE PAKETE ----
# install.packages(c("tidyverse","ggplot2","dplyr","gridExtra"))
library(tidyverse)
library(gridExtra)  # für grid.arrange, tableGrob etc.
library(grid)       # für grid.rect, grid.text


## 3) EINZELNE PLOTS DEFINIEREN ----
## 3.1) Histogramm 1: Monate Letzte Spende
p1 <- ggplot(combined_data, aes(x=`Monate Letzte Spende`, fill=Dataset)) +
  geom_histogram(binwidth=1, position="dodge", color="black") +
  scale_fill_manual(values=c("Train"="blue","Test"="green")) +
  labs(title="Monate Letzte Spende", x="Monate", y="Frequenz") +
  theme_minimal()

## 3.2) Histogramm 2: Anzahl Spenden
p2 <- ggplot(combined_data, aes(x=`Anzahl Spenden`, fill=Dataset)) +
  geom_histogram(binwidth=1, position="dodge", color="black") +
  scale_fill_manual(values=c("Train"="blue","Test"="green")) +
  labs(title="Anzahl Spenden", x="Anzahl", y="Frequenz") +
  theme_minimal()

## 3.3) Histogramm 3: Gesamtvolumen
p3 <- ggplot(combined_data, aes(x=Gesamtvolumen, fill=Dataset)) +
  geom_histogram(binwidth=500, position="dodge", color="black") +
  scale_fill_manual(values=c("Train"="blue","Test"="green")) +
  labs(title="Gesamtvolumen", x="Volumen", y="Frequenz") +
  theme_minimal()

## 3.4) Histogramm 4: Monate Erste Spende
p4 <- ggplot(combined_data, aes(x=`Monate Erste Spende`, fill=Dataset)) +
  geom_histogram(binwidth=5, position="dodge", color="black") +
  scale_fill_manual(values=c("Train"="blue","Test"="green")) +
  labs(title="Monate Erste Spende", x="Monate", y="Frequenz") +
  theme_minimal()

## 3.5) Balkendiagramm der Zielvariable (Train)
p5 <- ggplot(train_data, aes(x=factor(`Spende Maerz 2007`), fill="Train")) +
  geom_bar(color="black") +
  scale_fill_manual(values=c("Train"="blue")) +
  scale_x_discrete(labels=c("0"="nein","1"="ja")) +
  labs(
    title="Klassenverteilung (Spende im März 2007, Trainingsdaten)",
    x="Klasse", y="Anzahl"
  ) +
  theme_minimal() +
  theme(legend.position="none")


## 4) "TITEL"-GROB ERSTELLEN ----


title_grob <- textGrob(
  "Vergleich Verteilungen Trainings- und Testdaten",
  gp = gpar(fontsize=32, col="grey", fontface="bold")  # große weiße Schrift
)

title_bg <- rectGrob(
  gp=gpar(fill="#7F3FBF", col=NA)  # violette Rechteckfläche
)

# Wir kombinieren das Rechteck + Titeltext mit "grobTree"
title_panel <- grobTree(title_bg, 
                        textGrob("",
                                 x=unit(0,"npc"), y=unit(0,"npc")), 
                        title_grob)


## 5) "KOMMENTAR"-GROB ERSTELLEN (Erkenntnisse-Box) ----


comment_bg <- rectGrob(
  gp=gpar(fill=rgb(1,1,1,0.15), col="black")                                    # Rahmenfarbe Box
  # z.B. halb-durchsichtiges Weiß oder so; anpassbar
)

comment_text <- textGrob(
  "Erkenntnisse\n
• Monate Letzte Spende: Verteilungen weitgehend ähnlich \n
• Anzahl Spenden: Im Testdatensatz weniger hohe Spenderzahlen\n
• Gesamtvolumen: tendenziell kleinere Werte im Test\n
• Monate Erste Spende: Testdatensatz <-> potenziell andere Spenderhistorie
\n
Schlussfolgerung\n
- Möglicherweise leichte Stichprobendifferenz \n
- Modell sollte train/test-Shift abfedern können
",
  x=0.02, y=0.98, just=c("left","top"),
  gp=gpar(col="black", fontsize=14, fontface="plain")                           # Schriftfarbe Box
)

comment_panel <- grobTree(comment_bg, comment_text)


## 6) DIE "FERTIGE FOLIE" MIT grid.arrange ----


# Wir bauen 3 Zeilen:
# Zeile A: Großer Titel
# Zeile B: 4 Plots nebeneinander
# Zeile C: Links Balkendiagramm p5, rechts der Kommentar

###############################################################################
## KAPITEL 1: PAKETE & SETUP
###############################################################################

library(tidyverse)
library(gridExtra)  # für grid.arrange
library(grid)       # für rectGrob, textGrob etc.

# Wir gehen davon aus, dass du train_data und test_data eingelesen hast
# und combined_data (train+test) verfügbar ist.

###############################################################################
## KAPITEL 2: HISTOGRAMME DEFINIEREN
##    - p1: Mit Y-Achsenbeschriftung "Frequenz" und Legende (links)
##    - p2, p3, p4: Ohne Y-Achsenbeschriftung und ohne Legende
###############################################################################

# p1: Histogramm "Monate Letzte Spende"
#    - Rot = Test, Blau = Train
#    - Legende links (legend.position="left")
#    - y="Frequenz"
p1 <- ggplot(combined_data, aes(x=`Monate Letzte Spende`, fill=Dataset)) +
  geom_histogram(binwidth=1, position="dodge", color="black") +
  scale_fill_manual(values=c("Test"="red","Train"="blue")) +
  labs(
    title="Monate Letzte Spende",
    x="Monate",
    y="Frequenz"
  ) +
  theme_minimal() +
  theme(legend.position="left")

# p2: Histogramm "Anzahl Spenden"
#    - KEINE Legende, KEINE Y-Achsenbeschriftung
p2 <- ggplot(combined_data, aes(x=`Anzahl Spenden`, fill=Dataset)) +
  geom_histogram(binwidth=1, position="dodge", color="black") +
  scale_fill_manual(values=c("Test"="red","Train"="blue")) +
  labs(
    title="Anzahl Spenden",
    x="Anzahl",
    y=NULL
  ) +
  theme_minimal() +
  theme(legend.position="none")

# p3: Histogramm "Gesamtvolumen"
#    - KEINE Legende, KEINE Y-Achsenbeschriftung
p3 <- ggplot(combined_data, aes(x=Gesamtvolumen, fill=Dataset)) +
  geom_histogram(binwidth=500, position="dodge", color="black") +
  scale_fill_manual(values=c("Test"="red","Train"="blue")) +
  labs(
    title="Gesamtvolumen",
    x="Volumen",
    y=NULL
  ) +
  theme_minimal() +
  theme(legend.position="none")

# p4: Histogramm "Monate Erste Spende"
#    - KEINE Legende, KEINE Y-Achsenbeschriftung
p4 <- ggplot(combined_data, aes(x=`Monate Erste Spende`, fill=Dataset)) +
  geom_histogram(binwidth=5, position="dodge", color="black") +
  scale_fill_manual(values=c("Test"="red","Train"="blue")) +
  labs(
    title="Monate Erste Spende",
    x="Monate",
    y=NULL
  ) +
  theme_minimal() +
  theme(legend.position="none")

###############################################################################
## KAPITEL 3: BALKENDIAGRAMM p5 (unten links)
###############################################################################

# p5: Balkendiagramm für "Spende Maerz 2007" im Trainingsdatensatz
#    - Nur blau (Train)
#    - Keine Legende
p5 <- ggplot(train_data, aes(x=factor(`Spende Maerz 2007`), fill="Train")) +
  geom_bar(color="black") +
  scale_fill_manual(values=c("Train"="blue")) +
  scale_x_discrete(labels=c("0"="nein","1"="ja")) +
  labs(
    title="Klassenverteilung (Spende im März 2007, Trainingsdaten)",
    x="Klasse",
    y="Anzahl"
  ) +
  theme_minimal() +
  theme(legend.position="none")

###############################################################################
## KAPITEL 4: KOMMENTARBOX RECHTS (Erkenntnisse und Schlussfolgerung)
###############################################################################

# "comment_bg": halb-transparentes weißes Rechteck
comment_bg <- rectGrob(
  gp=gpar(fill=rgb(1,1,1,0.15), col="white")
)

# "comment_text": grüner Text mit Bullet-Points
comment_text <- textGrob(
  "Erkenntnisse\n• Monate Letzte Spende: Verteilungen weitgehend ähnlich\n• Anzahl Spenden: Im Testdatensatz weniger hohe Spenderzahlen\n• Gesamtvolumen: tendenziell kleinere Werte im Test\n• Monate Erste Spende: evtl. andere Historie\n\nSchlussfolgerung\n- Möglicherweise leichte Stichprobendifferenz\n- Modell sollte train/test-Shift abfedern können",
  x=0.02, y=0.98, just=c("left","top"),
  gp=gpar(col="black", fontsize=14)
)

comment_panel <- grobTree(comment_bg, comment_text)

###############################################################################
## KAPITEL 5: TITEL-PANEL OBEN
###############################################################################

title_grob <- textGrob(
  "Vergleich Verteilungen Trainings- und Testdaten",
  gp = gpar(fontsize=32, col="white", fontface="bold")
)
title_bg   <- rectGrob(gp=gpar(fill="#7F3FBF", col=NA))
title_panel <- grobTree(title_bg, title_grob)

###############################################################################
## KAPITEL 6: ZUSAMMENSETZEN DES GESAMT-PLOTS MIT grid.arrange
###############################################################################

grid.arrange(
  # Reihenfolge der Panels:
  #  1) = title_panel
  #  2) = p1 (mit Legende & y=Frequenz)
  #  3) = p2
  #  4) = p3
  #  5) = p4
  #  6) = p5 (Balkendiagramm)
  #  7) = comment_panel (Box)
  
  title_panel,
  p1,
  p2,
  p3,
  p4,
  p5,
  comment_panel,
  
  # Layout: 3 Zeilen, 4 Spalten
  layout_matrix = rbind(
    c(1,1,1,1),   # Zeile 1 => Titel
    c(2,3,4,5),   # Zeile 2 => 4 Histogramme
    c(6,6,7,7)    # Zeile 3 => p5 links, Kommentar rechts
  ),
  nrow=3,
  heights=c(0.8, 3, 1.5)
)









```

## 3.3 Pairs-Plot & Korrelationsmatrix
Ein Pairs-Plot zeigt die Beziehungen zwischen den numerischen Variablen. Anschlie&szlig;end wird eine Korrelationsmatrix erstellt.
```{r pairs-corr, echo=TRUE, fig.height=7, fig.width=12}
##############################################################################
# 3.3) PAIRS-PLOT & KORRELATIONSMATRIX (MIT ABSTÄNDEN IN DEN SPALTENNAMEN)
# ----------------------------------------------------------------------------
# Ziel:
#   - Genau wie in den vorigen Plots wollen wir weiterhin Leerzeichen in den 
#     Spaltennamen (z.B. "Monate Letzte Spende", "Anzahl Spenden").
#   - Wir bilden "Spendetakt" = (Anzahl Spenden) / (Monate Letzte Spende).
#   - Division durch 0 vermeiden => Zeilen, wo "Monate Letzte Spende" == 0, => NA.
#   - Statt zwei separaten Plots erzeugen wir einen kombinierten Plot mittels
#     GGally::ggpairs, der in seinen Panels sowohl Streudiagramme als auch 
#     Korrelationskoeffizienten darstellt.
##############################################################################

# 1) Datensatz neu einlesen
train_data <- read.csv("bloodtrain.csv", stringsAsFactors = FALSE)
colnames(train_data) <- c(
  "ID",
  "Monate Letzte Spende",
  "Anzahl Spenden",
  "Gesamtvolumen",
  "Monate Erste Spende",
  "Spende Maerz 2007"
)

# 2) 0 -> NA in "Monate Letzte Spende"
has_zero <- any(train_data$`Monate Letzte Spende` == 0, na.rm = TRUE)
if (has_zero) {
  train_data$`Monate Letzte Spende`[train_data$`Monate Letzte Spende` == 0] <- NA
}

# 3) Neuer Prädiktor "Spendetakt" = (Anzahl Spenden) / (Monate Letzte Spende)
train_data$Spendetakt <- train_data$`Anzahl Spenden` / train_data$`Monate Letzte Spende`

# 4) Umwandlung von "Spende Maerz 2007" in Faktor zur Farbgebung
train_data$`Spende Maerz 2007` <- as.factor(train_data$`Spende Maerz 2007`)

# 5) Kombinierter Plot mit GGally::ggpairs erzeugen
library(GGally)   # Falls nicht installiert: install.packages("GGally")
library(ggplot2)  # ggplot2 wird für Anpassungen genutzt

# Auswahl der numerischen Variablen, die im Plot erscheinen sollen
numeric_vars <- c(
  "Monate Letzte Spende",
  "Anzahl Spenden",
  "Gesamtvolumen",
  "Monate Erste Spende",
  "Spendetakt"
)

# Erzeugen des kombinierten Plots:
plot_combined <- ggpairs(
  train_data,
  columns = numeric_vars,
  mapping = aes(color = `Spende Maerz 2007`),
  upper = list(continuous = wrap("cor", size = 4)),     # Obere Panels: Korrelationskoeffizienten
  lower = list(continuous = wrap("points", size = 1.5)),  # Untere Panels: Scatterplots
  diag = list(continuous = wrap("densityDiag", alpha = 0.5)) # Diagonale: Dichtediagramme
) +
  scale_color_manual(
    values = c("0" = "red", "1" = "green")
  ) +
  ggtitle("Kombinierter Pairs-Plot inkl. Korrelationsmatrix (mit Spendetakt)") +
  theme(plot.title = element_text(face = "bold", size = 14, hjust = 0.5))

# Plot anzeigen
print(plot_combined)

```



## 5.1 Logistisches Regressionsmodell
Wir passen ein Modell an, dass u.a. `AnzahlSpenden`, `MonateLetzteSpende` und den neuen Pr&auml;diktor `SpendenRate` verwendet.  
(Dabei muss die Zielvariable 0/1-codiert sein.)
```{r model, echo=TRUE}

##############################################################################
# 5.1) LOGISTISCHES REGRESSIONSMODELL
# ----------------------------------------------------------------------------
# Wir bauen ein Modell, das u.a. die Spalten
#   "Anzahl Spenden",
#   "Monate Letzte Spende",
#   "Monate Erste Spende"
# sowie den neuen Prädiktor "Spenden Rate" verwendet.
# 
# Zielvariable: "Spende Maerz 2007" (0/1-codiert)
#  - Wenn 0 => "Nein", 1 => "Ja"
# 
# ACHTUNG:
#   - Die Spaltennamen haben LEERZEICHEN wie "Monate Letzte Spende".
#     Daher verwenden wir Backticks `...`.
#   - 0-Werte in "Monate Letzte Spende" => NA, damit Division nicht crasht.
##############################################################################

# 1) Falls train_data noch nicht existiert, CSV einlesen und 
#    mit LEERZEICHEN in den Spaltennamen benennen:
if (!exists("train_data")) {
  train_data <- read.csv("bloodtrain.csv", header = TRUE, stringsAsFactors = FALSE)
  colnames(train_data) <- c(
    "ID",
    "Monate Letzte Spende",
    "Anzahl Spenden",
    "Gesamtvolumen",
    "Monate Erste Spende",
    "Spende Maerz 2007"
  )
}

# 2) 0 -> NA in "Monate Letzte Spende" (falls 0-Werte vorhanden)
if (any(train_data$`Monate Letzte Spende` == 0, na.rm = TRUE)) {
  train_data$`Monate Letzte Spende`[train_data$`Monate Letzte Spende` == 0] <- NA
}

# 3) Falls "Spenden Rate" noch nicht existiert, erzeugen wir sie:
#    Spenden Rate = (Anzahl Spenden) / (Monate Letzte Spende)
if (!"Spenden Rate" %in% colnames(train_data)) {
  train_data$`Spenden Rate` <- with(train_data, 
    ifelse(is.na(`Monate Letzte Spende`), NA, `Anzahl Spenden` / `Monate Letzte Spende`)
  )
}

# 4) Zielvariable in Factor umwandeln (0/1)
train_data$`Spende Maerz 2007` <- as.factor(train_data$`Spende Maerz 2007`)

# 5) NA-Zeilen entfernen => wir behalten nur vollständige Datensätze
train_data_clean <- subset(
  train_data,
  !is.na(`Spende Maerz 2007`) & !is.na(`Spenden Rate`)
)

# 6) Einfaches logistisches Modell
glm_model <- glm(
  `Spende Maerz 2007` ~ `Anzahl Spenden` + `Monate Letzte Spende` + `Spenden Rate` + `Monate Erste Spende`,
  data   = train_data_clean,
  family = binomial(link = "logit")
)

# 7) Modell-Zusammenfassung
summary(glm_model)


# Summary Model als Plot
plot(glm_model)



```


## 5.2 Variable Importance Plot
Wir erstellen ein Balkendiagramm "Variable Importance"

```{r variable-importance-plot, echo=TRUE, fig.height=5, fig.width=7}
##############################################################################
# Einfache Folie: Variable Importance Plot (ähnlich dem Screenshot)
# ----------------------------------------------------------------
# ANNAHME: Wir haben bereits ein trainiertes Modell "glm_model"
#          (z.B. via glm(..., family=binomial)) 
#          und das Package 'caret' ist geladen.
##############################################################################

# 1) Variable Importance mit caret::varImp
var_imp <- caret::varImp(glm_model, scale = FALSE)

# 2) Umwandeln in Dataframe für ggplot
var_imp_df <- data.frame(
  Variable   = rownames(var_imp),
  Importance = var_imp$Overall
)

# 3) Balkendiagramm mit ggplot2
library(ggplot2)
ggplot(var_imp_df, aes(x = reorder(Variable, Importance), y = Importance)) +
  geom_bar(stat = "identity", fill = "steelblue") +
  coord_flip() +  # Nach links/rechts kippen
  labs(
    title = "Variable Importance (Logistisches Modell)",
    x     = "Prädiktor",
    y     = "Wichtigkeit"
  ) +
  theme_minimal(base_size = 14) +
  theme(
    plot.title   = element_text(face = "bold", size = 36),
    axis.title.x = element_text(size = 32),
    axis.title.y = element_text(size = 32),
    axis.text    = element_text(size = 24)
  ) 

```

## 5.3 Konfusionsmatrix
Wir erstellen eine Konfusionsmatrix und berechnen die Genauigkeit, Sensitivität und Spezifität des Modells.
```{r confusion-matrix}
##############################################################################
# 5.3) KONFUSIONSMATRIX & METRIKEN
# ----------------------------------------------------------------------------
# Wir erstellen eine Konfusionsmatrix und berechnen Genauigkeit, Sensitivität
# und Spezifität des Modells.
##############################################################################

# 1) Falls train_data_clean noch nicht existiert, laden wir die Daten
if (!exists("train_data_clean")) {
  train_data_clean <- read.csv("bloodtrain.csv", header = TRUE, stringsAsFactors = FALSE)
  colnames(train_data_clean) <- c(
    "ID",
    "Monate Letzte Spende",
    "Anzahl Spenden",
    "Gesamtvolumen",
    "Monate Erste Spende",
    "Spende Maerz 2007"
  )
}

# 2) 0 -> NA in "Monate Letzte Spende" (falls 0-Werte vorhanden)
if (any(train_data_clean$`Monate Letzte Spende` == 0, na.rm = TRUE)) {
  train_data_clean$`Monate Letzte Spende`[train_data_clean$`Monate Letzte Spende` == 0] <- NA
}

# 3) Falls "Spenden Rate" noch nicht existiert, erzeugen wir sie:
#    Spenden Rate = (Anzahl Spenden) / (Monate Letzte Spende)
if (!"Spenden Rate" %in% colnames(train_data_clean)) {
  train_data_clean$`Spenden Rate` <- with(train_data_clean, 
    ifelse(is.na(`Monate Letzte Spende`), NA, `Anzahl Spenden` / `Monate Letzte Spende`)
  )
}

# 4) Zielvariable in Factor umwandeln (0/1)
train_data_clean$`Spende Maerz 2007` <- as.factor(train_data_clean$`Spende Maerz 2007`)
train_data_clean$`Spende Maerz 2007` <- factor(train_data_clean$`Spende Maerz 2007`, levels = c("0", "1"))

# 5) Vorhersagen des Modells
train_data_clean$Predictions <- predict(glm_model, newdata = train_data_clean, type = "response")
train_data_clean$Predictions <- as.factor(ifelse(train_data_clean$Predictions >= 0.5, "1", "0"))

# 6) Konfusionsmatrix
conf_matrix <- confusionMatrix(
  train_data_clean$Predictions,
  train_data_clean$`Spende Maerz 2007`
)

# 7) Metriken (Recall = Sensitivity)
accuracy    <- conf_matrix$overall["Accuracy"]
sensitivity <- conf_matrix$byClass["Sensitivity"]
precision   <- conf_matrix$byClass["Pos Pred Value"]  # "Precision" im caret-Output
recall      <- conf_matrix$byClass["Sensitivity"]     # "Recall" als "Sensitivity"

print(conf_matrix)



```









```{r metrics-and-roc, echo=TRUE, fig.height=5, fig.width=10}
metrics_df <- data.frame(
  Metric = c("Genauigkeit", "Sensitivität (Recall)", "Präzision", "Recall"),
  Wert   = c(accuracy, sensitivity, precision, recall)
)
##############################################################################
# 5.3 + 5.4) Metriken-Plot (links) & ROC-Kurve (rechts)
# ----------------------------------------------------------------------------
# Wir zeigen "Übersicht der Metriken" (Barplot) auf der linken Seite,
# und direkt daneben die ROC-Kurve inklusive AUC auf der rechten Seite.
#
# Voraussetzung:
#   - Wir haben bereits `train_data_clean` (mit Spalte 'Prob' als Wahrscheinlichkeiten)
#     und ein trainiertes Modell 'glm_model'.
#   - "Spende Maerz 2007" = Faktor mit Levels c("0","1").
##############################################################################
# 1) Falls train_data_clean bzw. glm_model nicht existieren, laden/anlegen:
if (!exists("train_data_clean") || !exists("glm_model")) {
  stop("Bitte stellen Sie sicher, dass 'train_data_clean' & 'glm_model' vorhanden sind!")
}

# 2) Numerische Wahrscheinlichkeiten berechnen (predict(..., type='response'))
#    => "Prob" = Schätzwerte aus dem Modell
train_data_clean$Prob <- predict(glm_model, newdata = train_data_clean, type = "response")

# 3) ROC-Kurve berechnen
#    - 'response' = Zielvariable, am besten Faktor mit Levels c("0","1")
#    - 'predictor' = numeric, hier unser 'Prob'
#    - levels=c("0","1") => 0 als negatives, 1 als positives Klasse
roc_curve <- pROC::roc(
  response  = train_data_clean$`Spende Maerz 2007`, 
  predictor = train_data_clean$Prob,
  levels    = c("0","1")
)


# 1) Prüfen, ob wir train_data_clean und glm_model haben
if (!exists("train_data_clean") || !"Prob" %in% colnames(train_data_clean) || !exists("glm_model")) {
  stop("Bitte stellen Sie sicher, dass 'train_data_clean$Prob' und 'glm_model' existieren!")
}

# 2) PAR-Layout: 1 Zeile, 2 Spalten
par(mfrow = c(1, 2),      # links: Barplot, rechts: ROC
    oma  = c(0, 0, 2, 0), # äußerer Rand
    mar  = c(4, 4, 4, 1)) # innerer Rand pro Plot

# 3) LINKS: Barplot der Metriken
bar_x <- seq_along(metrics_df$Metric)
bar_heights <- metrics_df$Wert
bar_names <- metrics_df$Metric

barplot(
  height     = bar_heights,
  names.arg  = bar_names,
  col        = "steelblue",
  ylim       = c(0, 1),
  main       = "Übersicht der Metriken",
  xlab       = "Kennzahl",
  ylab       = "Wert"
)

# Werte draufschreiben
text(
  x      = bar_x,
  y      = bar_heights,
  labels = round(bar_heights, 2),
  pos    = 3,     # oberhalb
  cex    = 1.2
)

# 4) RECHTS: ROC-Kurve
plot(
  roc_curve,
  col  = "blue",
  main = paste("ROC-Kurve - AUC:", round(auc_value, 3))
)

```

